【裁判字號】    94,交上更(二),34
【裁判日期】    950328
【裁判案由】    過失致死
【裁判全文】
臺灣高等法院刑事判決          94年度交上更（二）字第34號
上訴人
即被告  戊○○
上列上訴人因過失致死案件，不服臺灣桃園地方法院89年度交訴
字第102號，中華民國89年9月1日第一審判決（起訴案號：臺灣
桃園地方法院檢察署89年度偵字第10594號）提起上訴，經判決
後，由最高法院第二次發回更審，本院判決如下：
    主  文
原判決撤銷。
戊○○從事業務之人，因業務上之過失致人於死，處有期徒刑肆
月，如易科罰金，以參佰元折算壹日。緩刑貳年。
    事  實
一、戊○○係水電工，平日以駕駛小貨車載運工程材料及到場施
    作修理為其業務之一，駕駛小貨車為其附隨之業務，為從事
    業務之人。於民國89年5月10日凌晨0時15分許，戊○○（曾
    短暫受僱於豐富工程有限公司擔任水電工）與在豐富公司之
    友人己○○、乙○○三人，由己○○駕駛該公司所有之KA-0
    410號自用小貨車，沿桃園縣桃園市○○路，由蘆竹往桃園
    方向行駛，在行經上開路段與民安路之交岔路口，因要在附
    近用餐而停車。戊○○本應注意交岔路口十公尺內不得臨時
    停車，且汽車停車時，顯有妨害他車通行之處所不得停車，
    而依當時之天候、光線、號誌、路況等一切情狀，復無戊○○不能注意之情形，竟疏未注意，指揮己○○將其所駕駛上
    開自用小貨車停放在上開路段與民安路之交岔路口十公尺內
    ，上開自用小貨車之左側部位，並占用上開路段之外側快車
    道0.3公尺，顯有妨害他車通行。適有林韋志駕駛車號
    RXO-671號機車，沿上開路段同向自後行駛而來，亦疏未注
    意車前狀況，機車車頭撞及上開自用小貨車之左後側而滑倒
    在地，林韋志因之受有頭部外傷併發硬腦膜下血腫及腦挫傷
    等傷害，雖經送醫急救仍不治死亡。嗣戊○○等三人於30分
    鐘後，用餐完畢返回現場駕車時發現前情（當時現場業經路
    人報警處理完畢離去，且林韋志亦經送醫急救），戊○○因
    己○○未隨車攜帶駕駛執照，恐被開單告發違規，乃於警察
    人員尚未查知何人係肇事之駕駛人前，於同日凌晨3時許，
    主動前往桃園縣警察局桃園分局埔子派出所向警員甲○○陳
    述上開肇事經過，並接受裁判。於本院審理中，始查出該車
    係由己○○駕駛，而由戊○○指揮將車停放於上述地點因而
    肇事。
二、案經戊○○自首及桃園縣警察局桃園分局報請臺灣桃園地方
    法院檢察署檢察官偵查起訴。
    理  由
一、訊之上訴人即被告戊○○否認有業務過失致人於死之犯行，
    辯稱：「車子是由己○○停的。我與他與乙○○一起去吃薑
    母鴨。己○○無駕照，乙○○駕照吊銷，我有駕照，因我們
    同進出，我才頂罪，不知後果如此嚴重」云云。惟查：
（一）前揭事實，已據被告於本院審理時坦承不諱，證人己○○
      經本院曉諭如據實陳述，恐涉刑責後，仍具結證稱：小貨
      車確係由伊駕駛，而由戊○○指揮將車停放肇事地點屬實
      （見本院交上訴卷第25頁、本院上更（一）卷第149頁、
      第150頁，本審卷95年3月14日審判筆錄第3頁、第4頁）。
      再參酌被告與己○○兩人事後因豐富公司負責人丙○○與
      被害人家屬丁○○成立民事上和解後，賠償新台幣45萬元
      ，事後由被告分擔20萬元，己○○分擔25萬元，因乙○○
      並非指揮停車之人，而未分擔等情，分別據被告、己○○
      、丙○○供述在卷等情以觀，被告所辯，係伊指揮停車，
      並非由伊駕駛小貨車，足以採信。
（二）被告指揮己○○停車地點，據證人即到場處理之警員證稱
      距離路口約6公尺，被告於原審亦供稱停車位置距離路口
      六、七公尺無誤。惟按交岔路口十公尺內不得臨時停車；
      汽車停車時，顯有妨害他車通行之處所，不得停車，道路
      交通安全規則第111條第2款、第112條第1項第9款分別定
      有明文。被告指揮己○○在前揭交岔路口十公尺內停車，
      且上開自用小貨車之左側部位，占用上開路段之外側車道
      0.3公尺，有卷附道路交通事故調查報告表所附現場圖（
      該現場圖未繪測被告停車之處距離交岔路口之長度）可稽
      （見相驗卷第7頁），該自用小貨車違規停車顯有妨害他
      車通行。復據證人即報案人楊秀霞於警局偵訊時證稱「當
      時我住家在附近，我當時在永安路406號小吃店打烊後在
      休息、聊天，後聽到碰撞聲，看見乙部機車撞到停在路旁
      之貨車，人倒在馬路上，然後就打110報案，‧‧‧（見
      偵查卷第5頁）」等語。證人即到場處理警員甲○○於原
      審審理時，證稱「我是依分局通報我去處理，我去處理時
      傷者在，被告不在，但雙方車輛均在，被告車輛是停在號
      誌十公尺內，沒有顯示雙黃燈也沒有擺設警告標示，我於
      現場處理結束前被告均沒有出現，．．．．現場有二頂安
      全帽在被告的車上，現場沒有機車煞車痕跡，當時對面商
      家有人看到是死者騎乘機車追撞肇事（見原審卷第17頁）
      」等語，均相符合，並有道路交通事故調查報告表、現場
      照片6紙在卷可稽。而依卷附道路交通事故調查報告表顯
      示當時之天候、光線、號誌、路況等一切情狀，復無被告
      不能注意之情形，竟疏未注意，指揮己○○將其所駕駛上
      開自用小貨車違規停放在上開路段與民安路之交岔路口十
      公尺內，上開自用小貨車之左側部位，並占用上開路段之
      外側車道0.3公尺，顯有妨害他車通行，適有被害人林韋
      志騎機車，沿上開路段同向自後行駛而來，機車之車頭撞
      及上開自用小貨車之左後側，人車倒地，致被害人林韋志
      因之受有頭部外傷併發硬腦膜下血腫及腦挫傷等傷害，而
      於送醫急救後仍不治死亡，被害人因本件車禍受傷後送醫
      不治死亡，亦經檢察官督同檢驗員相驗屬實，並製有相驗
      屍體證明書、驗斷書及勘驗筆錄各一份可佐，被害人死亡
      與被告之過失行為所致車禍有相當因果關係，至為顯然。
      被害人林韋志於右揭時、地騎機車行經上開肇事地點時，
      雖亦疏未注意車前狀況，而自後追撞及被告所停放在上開
      地點之上開自用小貨車左後側處肇事，致其本人因之受有
      上述傷害，而於送醫後仍不治死亡之結果，亦屬與有過失
      ，惟不影響於被告上開過失罪責之成立。被告過失犯行洵
      堪認定。本件事證已明，被告雖於本院前審聲請傳喚證人
      乙○○證明肇事車輛係由己○○所停放，因事實已明，且
      被告於本審捨棄該證人，自無傳訊必要，附此敘明。
（三）被告並非豐富公司之員工，已據被告供述在卷，並經該公
      司負責人丙○○結證屬實，並有本院調取之被告所得稅申
      報資料及豐富公司89年度綜合所得稅給付清單等件在卷可
      稽。
二、按刑法上所謂業務，係指以反覆同種類之行為為目的之社會
    活動而言（參照最高法院29年上字第3364號判例）。查被告
    係水電工，並以駕駛自用小貨車載運工程材料及到場施作為
    其業務之一，據其於警局供明，被告既以水電工程施作為業
    ，則其駕駛自用小貨車載運工程材料及到場施作，應認為包
    括於水電工程施作之業務行為中，縱非以駕車運貨為其專業
    ，駕駛小貨車亦屬其附隨之業務，仍無礙於業務之性質。被
    告既係以駕駛小貨車為附隨業務，竟指揮己○○將上開小貨
    車違規停車，被害人駕駛機車撞及己○○所違規停放之自用
    小貨車而身亡，被告既指揮己○○違規停車而肇事，仍應負
    業務上過失致人於死罪責。核被告所為，係犯刑法第276條
    第2項之業務過失致人於死罪。按刑法第62條所謂未發覺之
    罪，凡有搜查權之官吏，不知有犯罪之事實，或雖知有犯罪
    事實，而不知犯罪人為何人者，均屬之；至被害人以及被害
    人以外之人知悉其事並知其人，而該管公務員猶未知之者，
    仍不能不認為合於該條所謂未發覺之規定。（最高法院20
     年上字第1721號、26年渝上字第1839號、50年臺上字第65
    號判例參照）。被告於肇事後，警員甲○○到場處理完畢前
    ，雖均未曾返回現場，有如上述，惟證人即警員甲○○於原
    審審理時證稱「‧‧‧‧，我於回到派出所後根據車號查到
    車主丙○○，他說車不是他開的只說是他的員工開的，我是
    於被告到派出所作筆錄時才知道，被告有承認他是肇事者及
    陳述肇事經過，‧‧‧‧（見原審卷89年8月18日筆錄）」
    等語明確，核與被告於原審審理時供述情節相符，堪以採信
    ，其並接受裁判，合於刑法第62條前段自首之要件，依法減
    輕其刑。又被告行為後，刑法第41條之規定，業於90年1月
    10日修正公布，同年月12日生效，而修正後之刑法第41條第
    1項規定「犯最重本刑為五年以下有期徒刑以下之刑之罪，
    而受六個月以下有期徒刑之宣告，因身體、教育、職業、家
    庭之關係或其他正當事由，執行顯有困難者，得以一元以上
    三元（業據罰金罰鍰提高標準條例第二條規定，就其原定數
    額提高為一百倍折算一日）以下折算一日，易科罰金，但確
    因不執行所宣告之刑，難收矯正之效，或難以維持法秩序者
    ，不在此限」，此項修正有利於被告，依刑法第2條第1項前
    段之規定，適用裁判時之新法。
三、原審據以論罪科刑，固非無見。惟查被告並非受僱於豐富公
    司擔任水電工，而係自己從事工程以修理水電為業，仍需駕
    駛小貨車載運工具器材，則駕駛為其附隨業務，原判決認被
    告受僱於豐富公司，且依卷附道路交通事故調查報告表所附
    現場圖顯示上開自用小貨車之左側部位，占用上開路段之外
    側車道0.3公尺（見相驗卷第7頁），原判決認定在左側部位
    突出約1公尺，亦與卷附資料不符，自有可議。被告上訴意
    旨否認犯罪，雖無可取，惟原判決既有前揭可議之處，自應
    由本院予以撤銷改判。爰審酌被告並無前科，有本院被告全
    國前案紀錄表在卷可憑、被告指揮己○○違規停車致被害人
    駕駛機車不慎撞及死亡、被告之過失程度、事後已賠償被害
    人家屬新台幣20萬元（己○○賠償25萬）及被告犯罪後坦承
    不諱、態度良好等一切情狀，量處有期徒刑4月並諭知易科
    罰金之折算標準。惟念被告前未曾受有期徒刑以上刑之宣告
    ，有其前科記錄表在卷可查，其因一時疏失肇事，經此教訓
    ，當已知所警惕，而無再犯之虞，本院因認其所受宣告之刑
    ，以暫不執行為適當，併予宣告緩刑2年，以勵自新。
據上論斷，應依刑事訴訟法第369條第1項前段、第364條、第299
條第1項前段，刑法第2條第1項前段、第276條第2項、第62條前
段、第41條第1項前段，第74條第1款，罰金罰鍰提高標準條例第
1條前段、第2條，判決如主文。
本案經檢察官林秀濤到庭執行職務。
中    華    民    國    95    年    3    月    28    日
                  刑事第六庭    審判長法  官  陳祐治
                                      法  官  蔡聰明
                                      法  官  莊謙崇
以上正本證明與原本無異。
如不服本判決，應於收受送達後十日內向本院提出上訴書狀，其
未敘述上訴之理由者並得於提起上訴後十日內向本院補提理由書
（均須按他造當事人之人數附繕本）。
                                      書記官  丁淑蘭
中    華    民    國    95    年    3     月    28    日
附錄：本案論罪科刑法條全文
刑法第276條第2項
因過失致人於死者，處 2 年以下有期徒刑、拘役或 2 千元以下
罰金。
從事業務之人，因業務上之過失犯前項之罪者，處 5 年以下有期
徒刑或拘役，得併科3千元以下罰金。


司法院資訊處製作；財團法人民間司法改革基金會備份。
